【裁判字號】    98,交抗,2442
【裁判日期】    981030
【裁判案由】    違反道路交通管理處罰條例
【裁判全文】
臺灣高等法院交通事件裁定            98年度交抗字第2442號
                                    98年度交抗字第2446號
抗  告  人
即受處分人  甲○○
上列抗告人因違反道路交通管理處罰條例案件，不服臺灣士林地
方法院中華民國98年9月16日裁定（98年度交聲字第1067號、98
年度交聲字第1083號），提起抗告，本院裁定如下：
    主  文
抗告駁回。
    理  由
一、原裁定意旨略以：本件原處分機關即交通部公路總局臺北區
    監理所基隆監理站於98年7月27日所為之基監字第裁42-1AD1
    57861號、基監字第裁 42-1AD158565號裁決書，經交由郵政
    機關向抗告人即受處分人送達後，已於98年7 月28日送達抗
    告人住所即臺北縣汐止市○○里○○路132 巷20號，經抗告
    人之受雇人即該址之管理員蓋章簽收無誤，此有原處分機關
    之裁決書及送達證書各2 份在卷足稽。抗告人對該裁決如有
    不服，依法應於20日內聲明異議，又抗告人之住所地在臺北
    縣汐止市，需扣除在途期間2日，亦即抗告人至遲應於98年8
    月19日前聲明異議，方屬合法，惟抗告人遲至98年8 月21日
    始向交通部公路總局臺北區監理所基隆監理站遞狀聲明異議
    ，亦有聲明異議狀內所蓋之交通部公路總局臺北區監理所基
    隆監理站收文章日期存卷可證，故其聲明異議已逾期，顯不
    合法律上程式，且無從補正，揆諸首揭說明，自應將抗告人
    之異議均駁回等語。
二、抗告人抗告意旨略以：自97年5月7日起，有關本案之相關通
    訊地址，抗告人均於文書上載明為臺北市○○區○○路50號
    11樓，然交通部公路總局臺北區監理所基隆監理站，並未將
    本案裁決書送達抗告人通訊地址，反而將其寄送至抗告人戶
    籍地，明顯違反行政程序法第72條之送達程序，亦明顯違反
    行政程序法第8條之誠實信賴規定云云。
三、本院查：
  (一)按受處分人不服主管機關所為之處罰，得於接到裁決書之翌
    日起20日內，向管轄地方法院聲明異議，道路交通管理處罰
    條例第87條第1 項定有明文，此為交通異議事件之程序規定
    ，為合法要件，受處分人之異議自須合於此項程序規定，法
    院始得受理為實體之審查。復按處理違反道路交通管理事件
    ，有關文書送達之程序，依行政程序法之規定，違反道路交
    通管理事件統一裁罰基準及處理細則第5 條亦有明文。又送
    達，於應受送達人之住居所、事務所或營業所為之；於應送
    達處所不獲會晤應受送達人時，得將文書付與有辨別事理能
    力之同居人、受僱人或應送達處所之接收郵件人員，行政程
    序法第72條第1項前段、第73條第1項規定綦詳。而所稱「住
    居所」，係民法上概念，指當事人依一定事實，足認以久住
    之意思，住於一定之地域者，即為設定其住所於該地，所謂
    「一定事實」，包括戶籍登記、居住情形等，以戶籍登記資
    料為主要依據，但不以登記為要件。又汽車駕駛人之住址有
    變更者，應填具異動登記書，檢同身分證或戶口名簿，向公
    路監理機關申請，道路交通安全規則第75條第1 款復有明文
    。是異議人倘有遷徙住所事實，自應依該條規定辦理住址變
    更異動，否則其片面遷徙住所，又不辦理異動，亦未陳報新
    址，交通監理機關又有何管道得知異議人住所變更之事實，
    自僅能就異議人原登記車籍地或異議人之住所地送達文書，
    此時倘異議人無從親自收受文書，其不利益自當歸由未陳報
    新址或申請地址異動之異議人自行承擔。
  (二)查本件抗告人之戶籍地係設於臺北縣汐止市○○里○○路13
    2 巷20號，業經本院依職權查明屬實，有抗告人個人基本資
    料查詢結果表1 份在卷可憑，而本件原處分機關即交通部公
    路總局臺北區監理所基隆監理站於98年7 月27日所為之基監
    字第裁42-1AD157861號、基監字第裁42-1AD158565號裁決書
    ，交由郵政機關向抗告人即受處分人送達，已於98年7 月28
    日送達至抗告人住所即抗告人之戶籍地臺北縣汐止市○○里
    ○○路132 巷20號，並經抗告人之受雇人即該址之管理員蓋
    章簽收無誤，此有原處分機關之裁決書及送達證書各2 份附
    卷足稽，則上開裁決書既已送達至抗告人之住所，且由其受
    雇人收受，自合於行政程序法第72條第1項、第73條1項之規
    定，至行政程序法第72條第3 項固另規定：「應受送達人有
    就業處所者，亦得向該處所送達」，惟揆諸該項「得」字之
    文義，非謂行政機關即「應」將文書向應受送達人之就業處
    所送達，綜觀行政程序法第72條第1項、第3項之規定，應係
    指應受送達人於住居所、事務所或營業所外，尚有就業處所
    者，在任何一處為送達，均屬合法，是以上開裁決書業已合
    法送達於抗告人，抗告人辯稱上開裁決書之送達程序違反行
    政程序法第72條規定乙節，顯難採信。
  (三)至抗告人固另辯稱其自97年5月7日起，有關本案之相關通訊
    地址，抗告人均於文書上載明為臺北市○○區○○路50號11
    樓云云，然抗告人所稱載明通訊地址為臺北市○○區○○路
    50號11樓之文書，即係指臺灣臺北地方法院97年度交聲字第
    1699號、第1700號案審理時，該案異議人財團法人中華工商
    研究院所提之聲明異議狀等文書，惟觀諸該聲明異議狀（見
    原審卷第25頁至第26頁），其上雖載有該案異議人財團法人
    中華工商研究院之送達代收人為「甲○○」，且載明送達處
    所為「台北市○○路50號11樓」，惟僅能認係由該案異議人
    財團法人中華工商研究院陳報送達代收人之姓名及送達處所
    ，以供審理該交通案件之法院送達相關文書予該案異議人財
    團法人中華工商研究院，究難認本件抗告人甲○○已向原處
    分機關陳報其現居所或就業處所，則本件抗告人既未向原處
    分機關陳報其通訊地址為臺北市○○路50號11樓，亦未依道
    路交通安全規則第75條第1 款之規定向公路監理機關辦理住
    址變更異動申請，則原處分機關將裁決書送達抗告人上開戶
    籍地址，揆諸上開說明，此時抗告人縱無從親自收受文書，
    其不利益自當歸由未陳報新址或申請地址異動之抗告人自行
    承擔，亦難認原處分機機關將裁決書送達抗告人上開戶籍地
    址，有違行政程序法第72條、第8條之規定。
  (四)從而，原處分機關既已於98年7月28日將基監字第裁42-1AD1
    57861號、基監字第裁42-1A D158565號裁決書合法送達於抗
    告人，抗告人對該上開裁決如有不服，依法應於20日內聲明
    異議，又抗告人之住所地在臺北縣汐止市，需扣除在途期間
    2 日，亦即抗告人至遲應於98年8月19日前聲明異議，方屬
    合法，惟抗告人遲至98年8月21日始向交通部公路總局臺北
    區監理所基隆監理站遞狀聲明異議，顯已逾期。
四、綜上，原審以抗告人之聲明異議已逾期，顯不合法律上程式
    ，且無從補正，而駁回抗告人之聲明異議，其認事用法，並
    無違誤。抗告人抗告意旨，執前詞指摘原裁定不當，並無理
    由，應予駁回。
據上論斷，應依道路交通管理處罰條例第89條，道路交通案件處
理辦法第26條，刑事訴訟法第412條，裁定如主文。
中    華    民    國    98    年    10    月    30    日
                  刑事第二十三庭審判長法  官  許宗和
                                      法  官  沈君玲
                                      法  官  林海祥
以上正本證明與原本無異。
不得再抗告。
                                      書記官  林淑貞
中    華    民    國    98    年    11    月     2    日


司法院資訊處製作；財團法人民間司法改革基金會備份。
